【裁判字號】    89,訴,1715
【裁判日期】    900716
【裁判案由】    侵權行為損害賠償
【裁判全文】
臺灣板橋地方法院民事判決  八十九年訴字第一七一五號
    原      告  丁○○○
    原      告  丙○○
    原      告  庚○○
    原      告  乙○○
    原      告  戊○○
    訴訟代理人  己○○
    被      告  甲○○
右當事人間請求侵權行為損害賠償事件，本院判決如左：
    主    文
原告之訴及假執行之聲請均駁回。
訴訟費用由原告負擔。
    事    實
甲、原告方面：
一、聲明：求為判決：
  (一)被告應與訴外人吳榮修連帶給付原告己○○新台幣（下同）二百一十萬元及自起
    訴狀繕本送達翌日起至清償日止，按年息百分至五計算之利息。
  (二)被告應與訴外人吳榮修連帶給付原告丁○○○、丙○○、庚○○、乙○○、戊○○各一百萬元及自起訴狀繕本送達翌日起至清償日止，按年息百分至五計算之利
    息。
  (三)願供擔保以代釋明，請求宣告假執行。
二、陳述：
  (一)緣訴外人吳榮修（業與原告達成和解，原告撤回其訴）明知未具備駕駛執照，不
    得駕駛車輛，竟於民國八十八年六月十七日凌晨向被告甲○○借用車號為ＲＴ─
    二二二九號自用小客車，嗣於同日四時二十分許，吳榮修駕駛上開車輛沿台北縣
    三重市○○路○段，由新莊往三重方向行駛，途經重新路五段與中興南、北街口
    ，應注意行車速度，依標誌之規定，無標誌者，在市區道路時速不得超過四十公
    里，及汽車行駛時，駕駛人應注意車前狀況並隨時採取必要之安全措施，且依當
    時情形又無不能注意之情形，竟疏於注意，以時速七十公里以上之速度超速行駛
    ，且疏於注意車前狀況未採取必要之安全措施，致撞及牽騎腳踏車欲通過馬路之
    蔡廷鏗，致蔡廷鏗頭骨破裂、顱內出血、腦實質脫出死亡，案經台灣板橋地方法
    院對吳榮修過失致死之刑責提起公訴。依民法第一百八十四條第一項前段之規定
    ，亦應負侵權行為損害賠償責任。
  (二)按不法侵害他人致死對於支出殯葬費，亦應負損害賠償責任，民法第一百九十二
    條第一項定有明文，原告己○○為辦理蔡廷鏗之喪葬事宜，總計支出一百十萬元
    。
  (三)按不法侵他人致死，被害人之子女、配偶，雖非財產上之損害，亦得請求賠償相
    當金額，查原告丁○○○為被害人之配偶，其餘原告為被害人之子女，被害人醫
    生勤勞節儉操持，將五名子女撫養成人，正當含飴弄孫安想晚年之際，卻往遭欺
    奪生命，原告等之內心之苦痛非筆墨得以形容，尤其吳榮修肇事逃逸，更令原告
    悲痛之心難以寬釋，爰請求賠償原告各一百萬元之精神慰撫金。
  (四)被告明知吳榮修無駕駛執照，竟將上開車輛任其使用，顯然明知吳榮修欠缺駕駛
    技術，不懂行車安全，有導致他人生命危險之虞，而任期發生，其行為既為道路
    交通管理處罰條例第二十三條第二款規定所禁止，被告竟違反之被告之行為且予
    被害人之死亡有相當因果關係，依民法第一百八十四條第二項及第一項規定，難
    謂無過失，自應損害賠償責任，且其係與吳榮修共同不法為侵權行為，依民法第
    一百八時五條規定，應負連帶損害賠償責任，又吳榮修為被告所僱用之人，果案
    發時為吳榮修執行職務之際，依民法第一百八十八條第一項規定，其二人亦應負
    連帶損害賠償責任，爰依刑事訴訟法第四百八十七條規定附帶提起民事訴訟。
  (五)吳榮修有一次在法庭外告訴原告其在應徵時被告甲○○有問過他有沒有駕照。
三、證據：提出戶籍謄本一份、被害人喪葬費用明細表一份暨台北縣立殯儀館員工消
    費合作社待辦事項費用明細表二份、行政規費收據二份、台灣高等法院八十九年
    度交上訴字第一二一號刑事判決影本一份、吳榮修簽具賠償同意書影本一份、殯
    儀館喪葬事宜單據影本二份、北海福座佛事收據影本一份、金紙收據影本二份、
    丙○○及庚○○、己○○八十九年度綜合所得稅結算申報書暨扣繳憑單影本三份
    為證。
丙、依職權調閱台灣板橋地方院檢察署八十九年度執字第四七九九號執行案卷（函台
    灣板橋地方法院檢察署八十八年度相字第六三九號、八十九年度偵字第一八三三
    二九號、第一七八七八號、八十九年度偵緝字第二七○號、第二七一號、台灣板
    橋地方法院八十九年度交訴字第四二號、台灣高等法院八十九年度交上訴字第一
    二一號案卷）。
    理   由
甲、程序方面：
    被告經合法通知，均未於言詞辯論期日到場，核無民事訴訟法第三百八十六條所
    列各款情形，應依原告之聲請，由其一造辯論而為判決。
乙、實體方面：
一、本件原告主張：訴外人吳榮修明知未具備駕駛執照，不得駕駛車輛，竟於民國八
    十八年六月十七日凌晨四時二十分許駕駛車號為ＲＴ─二二二九號自用小客車，
    沿台北縣三重市○○路○段，由新莊往三重方向行駛，途經重新路五段與中興南
    、北街口，應注意行車速度，依標誌之規定，無標誌者，在市區道路時速不得超
    過四十公里，及汽車行駛時，駕駛人應注意車前狀況並隨時採取必要之安全措施
    ，且依當時情形又無不能注意之情形，竟疏於注意，以時速七十公里以上之速度
    超速行駛，且疏於注意車前狀況未採取必要之安全措施，致撞及牽騎腳踏車欲通
    過馬路之蔡廷鏗，致蔡廷鏗頭骨破裂、顱內出血、腦實質脫出死亡之事實，業經
    本院依職權調閱台灣板橋地方院檢察署八十九年度執字第四七九九號執行案卷，
    吳榮修因過失致人於死處有期徒刑壹年，又駕駛動力交通工具肇事，致人死亡而
    逃逸，處有期徒刑壹年，應執行有期徒刑壹年六月確定屬實，堪信原告主張之事
    實為真。
二、另原告主張被告為吳榮修之雇主，明知吳榮修無駕駛執照，竟將上開車輛任其使
    用，顯然明知吳榮修欠缺駕駛技術，不懂行車安全，有導致他人生命危險之虞，
    而任其發生，其行為既為道路交通管理處罰條例第二十三條第二款規定所禁止，
    被告竟違反之，被告之行為且與被害人之死亡有相當因果關係，依民法第一百八
    十四條第二項及第一項規定，難謂無過失，自應負損害賠償責任，且其係與吳榮
    修共同不法為侵權行為，依民法第一百八十五條規定，應負連帶損害賠償責任，
    又吳榮修為被告所僱用之人，果案發時為吳榮修執行職務之際，依民法第一百八
    十八條第一項規定，其二人亦應負連帶損害賠償責任云云。
  (一)惟查：訴外人吳榮修於本院審理時證稱：平時住在工廠，偶而向老闆甲○○借車
    ，有一個客戶在鶯歌，有時候需要帶工具會開車過去，案發當天十二時許，要去
    找朋友，沒有經過老闆甲○○之同意，平時開車需要老闆同意，案發當天發生車
    禍與工作並無關係，我不知道老闆知不知道我沒有駕照，我沒有向原告說過在應
    徵時老闆曾問過我有無駕照等語；另被告於警訊中陳稱：現為元杰機械公司之負
    責人，ＲＴ─二二二九號自用小客車是我所有，上開車輛為我本人使用，有時工
    廠員工吳榮修會自行取走鑰匙駕駛上開車輛，平時鑰匙放在辦公桌上，但吳榮修
    駕駛上開車輛需經我同意，案發因下班後我就離開工廠，吳榮修駕駛上開車輛我
    並不知道等語；偵訊時陳稱：上開車輛停放在工廠，可能是員工自行取鑰匙使用
    ，案發當天我並沒有將上開車輛借給別人使用等語；並於偵查中提出吳榮修八十
    八年六月份之考勤表影本為證，足認上開車輛係吳榮修自行取走鑰匙而非被告借
    予吳榮修駕駛，且吳榮修工作之時間為早上八點至下午五點。綜上所述，並無積
    極證據證明案發當時吳榮修駕駛上開車輛係屬於執行職務之範圍，而原告又未提
    出積極證據以實其說，尚難認被告有因吳榮修於執行職務不法侵法他人之權利而
    應負連帶賠償之責，原告上開主張尚難採信，原告請求告應依民法第一百八十八
    條第一項前段負連帶賠償責任，顯無理由。
  (二)次查：原告主張被告明知吳榮修無駕駛執照，竟將上開車輛借予吳榮修駕駛以致
    肇事而負有過失之責，並與吳榮修有共同不法侵害行為，二人應負連帶賠償責任
    部分，經查：刑事訴訟法第四百八十七條第一項規定「因犯罪而受損害之人，於
    刑事訴訟程序得附帶提起民事訴訟，對於被告及依民法負賠償責任之人，請求回
    復其損害」，是附帶民事訴訟之提起，必以刑事訴訟程序之存在為前提，若刑事
    訴訟未經提起公訴或自訴，即不得對於應負賠償責任之人，提起附帶民事訴訟；
    且上開規定之「依民法負賠償責任之人」，原告若主張共同侵權行為人，則被告
    仍須以刑事判決認定係共同侵權行為之人，始得於附民程序中請求，否則移送民
    庭後，其訴為不合法，應依民訴二四九條第一項第六款起訴不合程式裁定駁回（
    最高法院八十七年度台抗字第二七八號裁定意旨可資參照）。「按刑事訴訟法第
    四百八十七條第一項附帶民事訴訟之對象，除刑事被告外，固兼及於依民法負賠
    償責任之人，惟該條項所稱之『依民法負賠償責任之人』，係指該刑事案件中依
    民法規定應負賠償責任之人而言。故附帶民事訴訟之原告所主張之共同加害人，
    必以在刑事訴訟程序中經認定係共同侵權行為之人，始得謂為依民法負賠償責任
    之人，否則對之提起是項附帶民事訴訟，即難謂為合法。」，原告主張被告有過
    失責任部分並未經提起公訴或自訴，而被告於本件刑事案件中亦未經認定為共同
    侵權行為人，已如前述並有上開刑事判決為證，原告主張被告有過失行為及與吳
    榮修有共同侵權行為而提起附帶民事訴訟，自難認為合法，應予駁回。
四、依前開說明，原告依民法第一百八十四條第一項前段、第一百八十五條、第一百
    八十八條第一項前段之規定，請求被告連帶損害賠償，尚難認為合法及有理由，
    其假執行之聲請亦失所附麗，均應予駁回。
五、結論：本件原告之訴無理由，依民事訴訟法第三百八十五條第一項前段、第七十
    八條，判決如主文。
中      華      民      國    九十      年      七      月    十六    日
                                臺灣板橋地方法院民事第三庭
~B法      官  崔玲琦
右正本證明與原本無異
如對本判決上訴，須於判決送達後廿日內向本院提出上訴狀
中      華      民      國    九十      年      七      月    十八    日
~B法院書記官  劉昌明


司法院資訊處製作；財團法人民間司法改革基金會備份。
